【裁判字號】    97,勞訴,110
【裁判日期】    980407
【裁判案由】    給付資遣費等
【裁判全文】
臺灣板橋地方法院民事判決             97年度勞訴字第110號
原      告  丙○○
被      告  萬家福股份有限公司
法定代理人  乙○○
訴訟代理人  甲○○
上列當事人間請求給付資遣費事件，經本院於民國98年3月10日
言詞辯論終結，判決如下：
    主  文
被告應給付原告新台幣玖拾陸萬伍仟捌佰貳拾捌元及自民國97
10月3 日起至清償日止按週年利率百分之5 計算之利息。
訴訟費用由被告負擔。
本判決第1 項於原告以新台幣拾萬元供擔保後，得假執行；
但被告如於假執行程序實施前，以新台幣玖拾陸萬伍仟捌佰貳拾
捌元供擔保後，得免為假執行。
    事實及理由
一、原告主張：
（一）原告於民國82年2 月11日進入被告公司任職，然被告卻於
      97年4 月3 日發出公告，以勞動基準法第11條第2 款為由
      ，向原告終止勞動契約，此有被告公司之公告可稽，並有
      非自願離職申請書、離職通知書、非自願離職證明書為證
      。故被告依據勞基法第17條規定必須給付資遣費予原告。
（二）原告雖於95年5 月1 日起擔任被告公司總經理，然而被告
      從未與原告簽訂任何委任契約，就委任、解任、報酬等相
      關事項詳討論載明，並不符合公司法第29條及公司章程第
      23條法定程序及委任契約明定，況且原告擔任總經理職務
      卻也是個無管理事務及簽名實權之總經理，因為被告公司
      所有人員任用、獎懲及公司財務、營運業務等都是由被告
      公司負責人乙○○先生在決策，原告只是依被告公司負責
      人乙○○先生所交辦事項的執行者，故原告只是一個無指
      揮監督實權的總經理，雙方非為委任關係，僅有僱傭關係
      而已。
（三）原告自82年2 月11日任職於被告公司至97年4 月30日止，
      年資計有15年3 月，一個月平均工資為新台幣（下同）6
      萬3333元，故原告得請求被告給付之資遣費共計96萬5828
      元等語。並聲明：被告應給付原告96萬5828元及自起訴
      狀繕本送達之翌日起至清償日止，按年息百分之五計算之
      利息。請准予供擔保宣告假執行。
二、被告則以：
（一）原告雖於82年間起受雇被告公司，然經由被告公司於95年
      5 月8 日召開第6 屆第10次董事會議決議，依公司法第29
      條及公司章程第23條規定，自95年5 月1 日起委任原告為
      被告公司總經理，雙方原僱傭關係即合意終止，改為委任
      關係。
（二）原告於96年10月主動請辭被告公司之總經理，雙方合意繼
      續委任為副總經理，此期間原告於授權範圍內有管理公司
      財務、人事職權，不屬勞動基準法所稱之勞工，故被告無
      庸給付資遣費等語置辯。答辯聲明：原告之訴駁回，如受
      不利益判決，請准予供擔保宣告免為假執行。
三、原告主張其於82年間起受雇被告公司，95年5 月1 日起擔任
    被告公司總經理，96年10月轉任副總經理，然被告公司97年
    4 月3 日發公告，通知預告至97年4 月30日終止契約，其月
    平均薪資為6 萬3333元等情，為被告所不爭執，並有原告提
    出之公告、非自願離職申請書、離職通知書、非自願離職證
    明書附卷可稽，足堪認為真實。惟原告而主張兩造間自始至
    終均為僱傭關係，非委任關係一情，則為被告所否認，並以
    上開情詞置辯，從而本件兩造爭執要點厥為原僱傭法律關係
    ，是否因95年5 月1日 原告擔任總經理一職，而合意終止。
四、經查，被告抗辯原告所任總經理一職，有管理公司財務、人
    事職權，為委任關係，原告則稱從未與被告簽訂任何委任契
    約，就委任、解任、報酬等相關事項詳討論載明，並不符合
    公司法第29條及公司章程第23條法定程序及委任契約明定，
    且原告擔任總經理職務是無管理事務及簽名實權之總經理，
    兩造間仍屬僱傭關係等語。按「勞動契約與委任契約固均約
    定以勞動力之提供作為契約當事人給付之標的。惟勞動契約
    係當事人之一方，對於他方在從屬關係下提供其職業上之勞
    動力，而他方給付報酬之契約，與委任契約之受任人處理委
    任事務時，並非基於從屬關係不同。公司經理人與公司間之
    關係究為勞動關係或委任關係，應視其是否基於人格上、經
    濟上及組織上從屬性而提供勞務等情加以判斷。凡在人格上
    、經濟上及組織上完全從屬於雇主，對雇主之指示具有規範
    性質之服從，為勞動契約。反之，如受託處理一定之事務，
    得在委任人所授權限範圍內，自行裁量決定處理一定事務之
    方法，以完成委任之目的，則屬於委任契約」（參照最高法
    院97年度台上字第1542號裁判意旨）。本件被告公司章程第
    5 章就經理人之職權於第23條規定為：「本公司設執行長1
    人，承董事會之命負責統合管理公司之營運、人事、財務及
    各項業務，並得指揮所有經理人，另得設經理人數人，其中
    1 人為總經理‧‧‧」等語，有章程之記載附卷可稽（見本
    院卷第18頁），足見被告公司之組織於董事會下另設有執行
    長1 職，該執行長具有承上啟下功能，負責統合管理公司並
    得指揮所有經理人，於此規範範疇，原告雖擔任被告公司總
    經理，仍需服從該執行長之指揮監督，具有從屬關係，似無
    全權自行裁量決定處理事務之方法。依此，顯見原告所稱：
    「原告擔任總經理卻是無實權之總經理，因為被告公司所有
    人員任用、獎懲及公司財務、營運業務等都是由被告公司負
    責人乙○○先生在決策，原告只是依被告公司負責人乙○○
    先生交辦事項的執行者。並無指揮監督實權的總經理。原告
    擔任期間被告公司內部主管有位是被告公司負責人乙○○先
    生的姪子黃佳祺先生是擔任執行董事兼行政總處協理，受被
    告公司負責人乙○○先生指派，長駐被告公司處理所有一切
    日常事務，並指揮監督所有部門之業務（尤其是財會部門）
    及人員」等情應屬真實可採信。參酌上開裁判意旨所示，本
    件原告基於人格上、經濟上及組織上從屬性而提供勞務，自
    不因擔任職務名稱為被告之經理人，而認為非屬勞動契約。
五、再者，本件被告公司於97年4 月3 日對原告發出終止「勞動
    契約」之電郵公告，有原告提出之電郵1 件在卷可參（見本
    院卷第5 頁），茍如被告所辯原僱傭關係因95年5 月1 日原
    告擔任總經理一職，而合意終止，則何需再於97年4 月3 日
    對原告發出終止勞動契約公告。足證被告所辯原僱傭關係已
    合意終止之情，為不可採信，從而原告主張其勞動契約自82
    年間起至97年4月30日止，應屬真實。
六、按「雇主依前條終止勞動契約者，應依左列規定發給勞工資
    遣費：一、在同一雇主之事業單位繼續工作，每滿一年發給
    相當於一個月平均工資之資遣費。二、依前款計算之剩餘月
    數，或工作未滿一年者，以比例計給之。未滿一個月者以一
    個月計」勞動基準法第17條定有明文。本件被告公司依規定
    終止勞動契約，應依勞基法第17條發給資遣費，原告主張其
    任職15年3 月，月平均工資為6 萬3333，為被告公司所不爭
    執，則原告請求被告給付96萬5828元，及自起訴狀繕本送達
    被告翌日即97年10月3 日起至清償日止，按年息百分之5 計
    算之遲延利息，為有理由，應予准許，爰判決如主文所示，
    並依兩造之聲請，各酌定如主文第3 項所示相當擔保金額，
    為准免假執行之宣告。
七、本件事證已臻明確，兩造其餘攻擊防禦方法，核與判決結果
    無影響，爰不一一論述，併此敘明。
八、結論：本件原告之訴為有理由，依民事訴訟法第第78條、第
    390 條第2 項、第392 條第2 項，判決如主文。
中    華    民    國    98    年    4     月    7     日
以上正本係照原本作成      民事第二庭法  官  陳財旺
如對本判決上訴，須於判決送達後20日內向本院提出上訴狀
中    華    民    國    98    年    4     月    7     日
                                    書記官  孫國慧


司法院資訊處製作；財團法人民間司法改革基金會備份。
